最高法院刑事判決　　　　　　　　　　　　　　　　八十八年度台非字第二一六號
　　上訴人　最高法院檢察署檢察總長
　　被　告　甲○○
右上訴人因被告違反槍砲彈藥刀械管制條例案件，對於台灣高等法院花蓮分院中華民
國八十八年二月十一日第二審確定判決（八十七年度上訴字第一九五號，起訴案號：
台灣台東地方法院檢察署八十六年度偵字第一四八九號），認為違法，提起非常上訴
，本院判決如左：
    主  文
原判決關於罪刑部分撤銷。
甲○○未經許可無故持有可發射子彈具有殺傷力之玩具槍，處有期徒刑肆月，如易科
罰金，以佰元折算壹日。
仿 SMITH & WESSON 廠轉輪手槍製造之玩具槍壹支、改造子彈伍顆均沒收。
    理  由
非常上訴理由稱：「按判決不適用法則或適用不當者為違背法令。刑事訴訟法第三百
七十八條定有明文。又刑法上之累犯，依刑法第四十七條規定，必須受有期徒刑之執
行完畢，或受有期徒刑一部分之執行而赦免後，五年以內再犯有期徒刑以上之罪者始
能構成。原判決認被告為累犯，無非以被告曾於民國八十三年間因違反槍砲彈藥刀械
管制條例被判處有期徒刑六月，於八十六年一月七日執行完畢。有其前科調查表可稽
依據為其理由。惟查被告除犯有該罪以外，另犯有妨害自由罪經判處有期徒刑十月，
因合於定應執行刑之規定，經台灣高等法院於八十四年十二月三十日以八十四年度聲
字第二一四二號裁定定其應執行刑為一年二月。另有撤銷假釋應執行殘餘刑期二年四
月又十九日。再又犯槍砲彈藥刀械管制條例經判處有期徒刑一年，併執行有期徒刑四
年六月又十九日。至八十七年七月二十六日奉准假釋出獄，其縮短刑期後刑期終了日
期為八十八年十二月三十一日，凡此有台灣泰源技能訓練所致本署復函附送之檢察官
指揮書影本暨台灣台東地方法院檢察署八十七年執聲字第八六八號卷附台灣台東監獄
泰源分監出獄人交付保護管束名冊可稽。被告之前開有期徒刑六月，既因與其他各應
執行刑併執行之，又依刑法第七十九條之一規定，合併計算其假釋期間，則其刑期，
顯未執行完畢，自非累犯。有關被告各罪之執行情形，為併為執行，原審卷附刑案紀
錄簡復表均有記載。而被告之前案所處徒刑是否執行完畢，為累犯加重其刑之基礎，
應有調查之必要性，原審未予調查，即遽認被告為累犯，予以加重其刑。即有判決適
用法則不當及應於審判期日調查證據而未調查之違法。另槍砲彈藥刀械管制條例第十
八條第一項前段規定，犯本條例之罪自首，並報繳其持有之全部槍砲、彈藥、刀械者
，減輕或免除其刑。本件被告係因案在監執行中託其女友陳慈美代向具有司法警察身
分之台北縣警察局蘆洲分局五股派出所警員顏士哲自首，亦經第二審法院傳訊該警員
及陳慈美結證屬實（見第一審卷第一二七頁），並經警帶同其取出其所持有之具有殺
傷力之玩具槍與改造之子彈，縱其自首已逾該條例第十八條第二項之中央主管機關所
公告之自首期間，僅生不能依該項規定免除其刑之問題，究不能謂非係同條第一項前
段之自首。原判決未依有關自首規定予以減輕或免除其刑，即有判決不適用法則之違
法。又縱認其不合自首要件，但被告於偵查或審判中迭經自白其犯罪，並供述全部槍
枝及子彈之來源及去向，因而查獲槍彈。有警訊筆錄暨歷審筆錄可稽，且為原判決理
由所是認。依槍砲彈藥刀械管制條例第十八條第四項前段規定，亦應減輕或免除其刑
。原判決對此卷內資料均置而不論，未予減輕或免除其刑，亦屬判決不適用法則之違
背法令，案經確定，且對被告不利。應依刑事訴訟法第四百四十一條、第四百四十三
條提起非常上訴，以資救濟。」等語。
本院按判決不適用法則或適用不當者，為違背法令，刑事訴訟法第三百七十八條定有
明文。又依法應於審判期日調查之證據未予調查，致適用法令違誤，而顯然於判決有
影響者，該項判決即屬違背法令，得提起非常上訴，亦經司法院大法官會議著有釋字
第一八一號解釋可稽。是以事實審法院對於被告有無累犯之事實，應否適用刑法第四
十七條累犯之規定加重其刑，即屬法院認定事實與適用法律之基礎事項，客觀上有其
調查之必要，應依職權加以調查。倘被告並非累犯，而事實審未詳加調查，致判決誤
用累犯之規定論處，即屬刑事訴訟法第三百七十九條第十款規定所稱依法應於審判期
日調查之證據而未予調查，其判決當然為違背法令。又刑法上累犯之成立要件，依刑
法第四十七條之規定，必須曾受有期徒刑之執行完畢，或受無期徒刑或有期徒刑一部
之執行而赦免後，五年以內再犯有期徒刑以上之罪者，始足當之。所謂執行完畢，其
在監獄執行期滿者，固不待言；如係經假釋出獄者，須在無期徒刑假釋後滿十年，或
在有期徒刑所餘刑期內未經撤銷假釋者，其未執行之刑，始得以已執行論。如其為二
以上徒刑併執行者，假釋所定最低應執行之期間，合併計算之；其所餘刑期，亦應合
併計算。必於該期間內未經撤銷假釋，其未執行之刑，始以已執行論，此觀諸刑法第
七十九條第一項、第七十九條之一第一項、第三項之規定甚明。本件原判決認定被告
甲○○曾於八十三年間因違反槍砲彈藥刀械管制條例案，經台灣台北地方法院於八十
四年二月間判處有期徒刑六月，於八十六年一月七日執行完畢，復於八十四年八、九
月間在台中市西屯區附近某電動玩具店內，向綽號「李大哥」之不詳姓名男子，以新
台幣四萬元之代價，購得可發射子彈具有殺傷力之仿SMITH & WESSON廠轉輪手槍製造
之玩具槍一支及亦具有殺傷力之改造子彈五顆，未經許可無故持有之。嗣於八十六年
一月間被告另案羈押於台灣台北看守所，遂於行政院核定辦理公告自首期間內之八十
六年一月三十一日以前委託其女友陳慈美代為向警察機關自首其該無故持有槍枝及子
彈之犯行，而陳慈美遲至同年二月間公告自首期間屆滿後數日，始向台北縣警察局蘆
洲分局五股派出所警員顏士哲為之，被告於八十六年二月十四日並會同警方在台北縣
五股鄉○○路高速公路下面涵洞石縫間搜得前開玩具轉輪手槍一支及改造子彈五顆等
情。因而撤銷第一審判決，依累犯之規定，適用修正前即八十五年九月二十五日修正
公布之槍砲彈藥刀械管制條例第十條第三項、第十一條第三項，刑法第四十七條等相
關法條，於主文諭知：「甲○○未經許可無故持有可發射子彈具有殺傷力之玩具槍，
累犯，處有期徒刑八月，仿SMITH & WESSON廠轉輪手槍製造之玩具槍一支、改造子彈
五顆均沒收。」惟查被告雖於八十三年八月十三日因違反槍砲彈藥刀械管制條例案，
經台灣台北地方法院於八十四年二月二十八日以八十三年度訴字第二七一八號刑事判
決判處有期徒刑六月，於同年四月二十一日確定，並經台灣台北地方法院檢察署檢察
官於八十四年十一月七日以八十四年執智字第五三八八號執行指揮書指揮執行，該指
揮書記載執行期滿日期固為八十六年一月七日。然被告另於八十三年一月十三日犯妨
害自由罪，經台灣高等法院於八十四年六月二十日以八十三年度上訴字第七六五四號
刑事判決判處有期徒刑十月確定。上述二罪因合乎定應執行刑之規定，經台灣高等法
院於八十四年十二月三十日以八十四年度聲字第二一四二號刑事裁定定其應執行有期
徒刑一年二月，並由台灣台北地方法院檢察署檢察官於八十五年二月五日以八十五年
執更智字第三二四號執行指揮書指揮執行，執行期滿日期為八十五年十一月九日。被
告另因殺人案撤銷假釋，應執行殘刑有期徒刑二年四月十九日，由同法院檢察署檢察
官於八十五年一月十日以八十五年執助智字第六六號執行指揮書發監執行。另又因違
反槍砲彈藥刀械管制條例案件，經台灣台北地方法院於八十五年四月五日以八十四年
度訴字第二八四五號刑事判決判處有期徒刑一年確定，由同院檢察署檢察官於八十五
年七月二十五日以八十五年執智字第三九三五號執行指揮書指揮執行。上開三件指揮
書合計刑期四年六月十九日，由台灣台北監獄轉往台灣台東監獄泰源分監併執行之。
嗣該監以該三案徒刑依刑法第七十九條之一第一項規定合併計算其最低應執行之期間
已符合假釋之規定層報假釋，經法務部於八十七年七月二十八日以法八七矯字第○二
二四九六號函准假釋出獄，而其未執行之餘刑，依刑法第七十九條之一第三項規定合
併計算，須至八十八年十二月三十一日始屆滿，此有台灣高等法院檢察署刑案紀錄簡
覆表、上開執行指揮書影本附原審卷及台灣台東地方法院八十七年度聲字第九八七號
、台灣台東地方法院檢察署八十七年度執護他字第八○○號、八十七年度執聲字第八
六八號卷可稽。是以被告於八十四年八、九月間再犯本件未經許可無故持有槍、彈，
迄至八十六年二月十四日因自首而起獲該槍彈止，其前所犯違反槍砲彈藥刀械管制條
例所處有期徒刑六月，因與其另犯之妨害自由案所處有期徒刑十月，合併定其應執行
刑後，再與其殺人案撤銷假釋殘刑二年四月十九日及另犯違反槍砲彈藥刀械管制條例
案所處有期徒刑一年併合執行及合併計算其最低應執行期間而獲准假釋之結果，其刑
期仍未執行完畢，自難論以累犯。乃原審對卷附之被告上開前科資料及其執行之情形
，未詳加調查，致誤認被告前開所處有期徒刑六月已於八十六年一月七日執行完畢，
五年以內再犯本件有期徒刑以上之罪，而依刑法第四十七條論以累犯，並加重其刑。
揆諸首開說明，自屬依法應於審判期日調查之證據未予調查，致適用法令違誤，而顯
然於判決有所影響，該判決當然為違背法令。又八十五年九月二十五日修正公布之槍
砲彈藥刀械管制條例第十三條之二第一項規定：犯第七條至第十三條之罪自首，並報
繳其持有之槍砲、彈藥、刀械者，減輕或免除其刑；已移轉持有而據實供述槍砲、彈
藥、刀械之來源或去向，因而查獲者亦同。但於本條例修正公布施行三個月內自首，
並有前段所列情形者，免除其刑。依原判決所認定之事實，被告係經由其女友陳慈美
向警察人員自首本件之犯行，並會同警方起出其未經許可無故持有之槍、彈而報繳之
，雖其自首之行為到達警察人員時，已逾上開條項但書所規定之三個月內，不得適用
該但書規定免除其刑，但其自首並報繳其持有之槍、彈，仍合於該條項前段減輕或免
除其刑之規定。原判決未適用此部分之規定減輕或免除其刑，亦有判決不適用法則之
違誤。案經確定，且於被告不利，非常上訴意旨執以指摘，洵有理由，應由本院將原
判決關於罪刑部分撤銷，改判如主文第二項、第三項所示，以資糾正。
據上論結，應依刑事訴訟法第四百四十七條第一項第一款，八十五年九月二十五日修
正公布之槍砲彈藥刀械管制條例第十條第三項、第十一條第三項、第十三條之二第一
項前段，刑法第十一條前段、第二條第一項但書、第五十五條、第四十一條、第三十
八條第一項第一款，罰金罰鍰提高標準條例第二條，判決如主文。
中      華      民      國    八十八    年      八      月      五      日
                              最高法院刑事第五庭
                                  審判長法官  董  明  霈
                                        法官  丁  錦  清
                                        法官  賴  忠  星
                                        法官  林  茂  雄
                                        法官  王  居  財
      右正本證明與原本無異
                                              書  記  官
中      華      民      國    八十八    年      八      月     十二     日
